【裁判字號】    97,上易,430
【裁判日期】    971224
【裁判案由】    損害賠償
【裁判全文】
臺灣高等法院臺中分院民事判決         97年度上易字第430號
上 訴 人  乙○○
被上訴人  甲○○
上列當事人間損害賠償事件，上訴人對於中華民國97年9月30日
台灣南投地方法院97年度訴字161號判決提起上訴，本院於97年
12月10日言詞辯論終結，判決如下：
    主  文
上訴駁回。
第二審訴訟費用由上訴人負擔。
    事 實 及 理 由
一、被上訴人於原審提起附帶民事訴訟主張：伊於民國96年11月
    12日晚上21時30分許，在南投縣草屯鎮○○路150號，因土
    地出入問題，與上訴人發生口角，上訴人竟持木棍毆打伊之
    身體，致伊受有左橈骨粉碎性骨折、左尺骨粉碎性骨折等傷
    害。上訴人傷害侵權行為，經臺灣南投地方法院檢察署檢察
    官提起公訴，由台灣南投地方法院以97年度易字第181號刑
    事判決處有期徒刑三月，並經本院刑事庭以97年度上易字第
    949號刑事判決駁回上訴確定。伊因此傷害，受有(1)醫藥費
    新台幣（以下同）11,709元、(2)增加生活上支出18,000元(3)
    不能工作之損失30萬元及(4)精神慰撫金30萬元之損害，合計
    共629,709元。為此依民法第184條第1項、第193條第1項、
    第195條第1項規定，求為判命上訴人如數給付及自起訴狀繕
    本送達翌日起計法定遲延利息之判決。原審判命上訴人應給
    付被上訴人新台幣354,709元及自民國97年5月6日起至清償
    日止，按年息百分之五計算之利息，並駁回被上訴人其餘之
    訴（此部分未據聲明不服），上訴人就其敗訴部分提起上訴
    ，被上訴人答辯聲明：上訴駁回。
二、上訴人對刑事判決認定之傷害事實固不爭執，惟以；是被上
    訴人先攻擊伊，且被上訴人如果進出訴外人交通部臺灣區○
    道○○○路局同意通行的範圍，不會觸動伊所設置的警報器
    。對被上訴人主張之醫藥費用及看護費用不爭執。但被上訴
    人不能工作的期間應該依事實狀況認定，被上訴人主張六個
    月太久，三個月即可，且被上訴人請求一天工資以2500元計
    算並無依據，所請求每月工資總計五萬元過高，工作天數也
    太多，應以每月15天為合理，且每日薪資應以1800計算。另
    被上訴人闖入伊的工廠，伊亦有受精神上的損害，被上訴人
    就精神慰撫金部分不能主張等語置辯。上訴聲明：(一)原判決
    關於上訴人敗訴部分廢棄；(二)上開廢棄部分，被上訴人在第
    一審之訴及假執行之聲請均駁回。
三、本件爭執及不爭執事項：
  (一)不爭執事項：兩造於民國96年11月12日晚上21時30分許，在
    南投縣草屯鎮○○路150號，因土地出入問題，發生口角，
    上訴人持木棍毆打被上訴人，致其受有左橈骨粉碎性骨折、
    左尺骨粉碎性骨折等傷害。上訴人傷害行為，經臺灣南投地
    方法院檢察署檢察官提起公訴，由台灣南投地方法院以97年
    度易字第181號刑事判決處有期徒刑三月，並經本院刑事庭
    以97年度上易字第949號刑事判決駁回上訴確定，有臺灣南
    投地方法院97年度易字第181號刑事判決及本院97年度上易
    字949號刑事判決可稽。
  (二)上訴人關於醫療費及看護費之主張。
四、本院得心證之理由：
    按因故意或過失，不法侵害他人之權利者，負損害賠償責任
    ；故意以背於善良風俗之方法，加損害於他人者亦同；又不
    法侵害他人之身體、健康、名譽、自由、信用、隱私、貞操
    ，或不法侵害其他人格法益而情節重大者，被害人雖非財產
    上之損害，亦得請求賠償相當之金額民法第184條第1項、第
    195條第1項前段分別定有明文。如上所述，被告等人就本件
    事實之發生乃基於故意，則上訴人主張損害賠償是有理由，
    而就損害賠償金額，應否准許，如下說明：
  (1)財產上損害部份：
    醫療費用：被上訴人主張因上訴人持木棍毆打致受傷支出
      澄清綜合醫院中港分院8,931元、童綜合醫院2,178元、王
      外科診所600元，業據提出上開醫院診所醫療費用收據，
      載明治療費別，該等費用，應屬治療上必要費用，且為上
      訴人所不爭，是被上訴人此部分醫療費用之請求共計11,7
      09元，應予准許。
    看護費用：被上訴人主張自96年11月12日起至同月20日期
      間共住院九天須人看護，支出看護費18,000元，業據提出
      收據一件，復為被告所不爭執，此部分請求，自屬有據。
    無法工作之損害：被上訴人於96年11月12日受傷，經急診
      入院，接受橈骨反骨鋼釘固定手術治療，於96年11月20日
      出院，合計住院九天，需專人看護，被上訴人出院後門診
      追蹤，97年4月2日合計門診三次，目前仍有疼痛，宜休養
      二十週等情，此有被上訴人所提澄清綜合醫院受傷至至受
      傷後約五個月餘之97年4月2日門診時，醫囑認仍宜休養近
      五個月，是被上訴人確因傷不能工作時間，應至少有六個
      月之事實，堪予認定，則被上訴人主張其不能工作之期間
      有六個月，應屬可採。而被上訴人受傷前於73年6月2日即
      參加南投縣營造業職業工會會員，從事木工，每日薪資二
      千五百元，業據其提出南投縣營造業職業工會會員證明書
      、會員證及三名同業之證明書，應屬事實，其主張以每日
      2,500元計算因傷不能工作損害之每日收入之標準，即屬
      正當，又被上訴人同意以每月十五日計算每月不能工作之
      日數，為上訴人所不爭，亦屬合理，原審就此部分判命上
      訴人賠償被上訴人因傷不能工作之損害計22萬5000千元（
      2500×15×6=225000），尚屬妥適，上訴人指摘此部份之
      賠償為過高，為無理由。
  (2)非財產上損害：按請求慰藉金之賠償，其核給之標準，須斟
    酌雙方之身分、資力與加害程度及其他各種情形核定相當之
    數額。且所謂「相當」，應以實際加害情形與其精神影響是
    否重大及被害人之身分、地位與加害人之經濟情況等關係定
    之，最高法院86年度臺上字3537號判決意旨可參。爰審酌被
    上訴人因上訴人96年11月12日傷害行為至醫院急診，接受橈
    骨反骨鋼釘固定手術治療，住院九天，97年4月2日門診，仍
    有疼痛，宜休養二十週，並繼續門診治療，一年半後可拔除
    鋼釘（上揭澄清綜合醫院中港分院診斷證明書參照），堪認
    被上訴人因上訴人持木棍毆打當時、傷後就醫及休養時精神
    上均遭受莫大痛苦。而被上訴人從事木工，本件傷害事件後
    於97年7月開始工作；上訴人係宜寧中學附設夜間部高工畢
    業，從事駕駛工作多年，扶養三名子女，每月收入約四萬五
    千元等情，業據兩造自承在卷；而被上訴人名下財產總額為
    5,245,202元，上訴人名下財產總額為1,348,307元，復有原
    審依職權調閱之稅務電子閘門財產所得調件明細表在卷可查
    ，是原審酌被上訴人所受傷害及預後情形、兩造之身份、地
    位、經濟狀況及上訴人係因被上訴人未先告知被告即再次經
    過上訴人承租之上揭土地，並觸動警報器，而一時氣憤，始
    持木棍傷害被上訴人等情，認被上訴人請求10萬元慰撫金，
    應為適當，核無不當，上訴意旨指摘認為被上訴人不得請求
    云云，非有理由。
五、從而，被上訴人本於侵權行為，請求上訴人給付629,709元
    ，及及自附帶民事起訴狀繕本送達翌日即97年5月6日起至清
    償日止，按年息5%計算之利息範圍內，為有理由，應予准許
    。原審所為上訴人敗訴之判決，核無不合，上訴論旨指摘原
    判決不當，聲明求為廢棄改判，非有理由，應予駁回。
六、本件事證已臻明確，兩造所提其餘攻擊防禦方法及證據經審
    酌之後，核與判決結果不生影響，爰不一一論述，附此敘明
    。
據上論結，本件上訴為無理由，依民事訴訟法第449條第1項、第
78條、第85條第2項，判決如主文。
中    華    民    國    97    年    12   月    24     日
                  民事第五庭   審判長法  官  古金男
                                     法  官  王重吉
                                     法  官  鄭金龍
以上正本係照原本作成。
不得上訴。
                                     書記官  陳振海
中    華    民    國    97    年    12    月    25    日
                                                      Ａ


司法院資訊處製作；財團法人民間司法改革基金會備份。
